【裁判字號】    98,台上,1486
【裁判日期】    980319
【裁判案由】    違反毒品危害防制條例
【裁判全文】
最高法院刑事判決            九十八年度台上字第一四八六號
上  訴  人  台灣高等法院檢察署檢察官
被      告  甲○○
                    號
上列上訴人因被告違反毒品危害防制條例案件，不服台灣高等法
院中華民國九十七年十一月十一日第二審更審判決（九十七年度
重上更(三)字第一二八號，起訴案號：台灣桃園地方法院檢察署九
十三年度偵字第一五二０六號），提起上訴，本院判決如下：
    主  文
上訴駁回。
    理  由
按刑事訴訟法第三百七十七條規定：上訴於第三審法院，非以判
決違背法令為理由不得為之；是提起第三審上訴，應以原判決違
背法令為理由，係屬法定要件。如果上訴理由書狀並未依據卷內
訴訟資料具體指摘原判決不適用何種法則或如何適用不當，或所
指摘原判決違法情事，顯與法律規定得為第三審上訴理由之違法
情形不相適合時，均應認其上訴為違背法律上之程式，予以駁回
。本件檢察官起訴指被告甲○○涉犯毒品危害防制條例第四條第
一項之販賣第一級毒品罪嫌；但經原審調查證據結果，認不能證
明被告犯罪，因而撤銷第一審關於論處被告共同販賣第一級毒品
罪刑部分之判決，改判諭知其無罪。已於判決內詳敘其認定之理
由，核與卷內資料尚無不符；從形式上觀察，原判決並無違背法
令情形。檢察官上訴意旨略稱：(一)、原審僅因證人廖子弘於民國
九十三年六月二十六日警詢時之指認程序，與內政部警政署發布
之「警察機關實施指認犯罪嫌疑人程序要領」不符，即謂「不無
形成指認人之記憶污染、誤導判斷之虞」，而未審酌第一審審理
時，廖子弘已與被告及其他共同被告當庭見面，且一再證稱看過
被告，曾向被告買藥（即毒品），之前指認過程所可能形成之記
憶污染、誤導判斷，均已排除，所為之指認並無違背經驗法則或
論理法則，復於審判中，依人證之調查程序，具結陳述其親身經
歷之見聞，踐行詰問之程序等情，遽認其警詢之指認程序違背規
定而不足採，有違證據法則。(二)、依廖子弘於檢察官偵查及第一
審審理時之證述，其對於向被告購買海洛因時間之記憶雖有所模
糊，然對於向被告購買海洛因一次，交易地點在被告處所，及一
包以新台幣（下同）三千元買入等情之供述一致，即使廖子弘至
鍾黃貴住處向被告購買海洛因時，鍾黃貴並非在該處睡覺，而係
在監所內，但廖子弘係聽聞被告所言，故尚難據以認為廖子弘於
檢察官偵查時說至鍾黃貴住處，被告說鍾黃貴在睡覺，而認為廖
子弘向被告購買海洛因之事實為不實在。廖子弘關於基本事實之
陳述，與真實性無礙，仍非不得予以採信。雖廖子弘於原審法院
前審交互詰問時，曾否認向被告購買海洛因，然其於偵查中及第
一審交互詰問時，已證稱確向被告購買海洛因，其嗣後為被告有
利之供證，要屬迴護之詞，不足採為有利被告之證據。即使廖子
弘指證向鍾黃貴購買海洛因之期間，鍾黃貴確在監所內，而與事
實不符，但廖子弘於原審法院九十五年十一月二十一日更審前證
稱：「鍾黃貴跟我界（借）車子弄壞掉，我要他修理沒有修理，
我心理記恨。」；復於九十七年四月九日前次更審時證稱：「當
時鍾黃貴向我借車，九十三年過年前他把車子開出去，結果弄壞
車子，他沒有幫我修理，所以我懷恨在心。」；另於原審法院上
訴審審理時改證稱未曾向被告購買過毒品，先前之證詞與本次訊
問所述不符，應以本次之陳述為準等語。其何以要以「該次之陳
述為準」？廖子弘似未說明，原審亦未調查，有應予調查之證據
未予調查之違背法令。即使認為因指證向鍾黃貴購買海洛因之事
實無稽，仍不應以偏蓋全，認其原先指證被告販賣毒品亦當然不
實。原判決就此部分之判斷違背經驗法則與論理法則。上開廖子
弘原不利於被告之證言，何以不足以認定被告犯罪，原判決並未
詳述，亦有判決不載理由之違背法令等語。惟按不能證明被告犯
罪者，應諭知無罪之判決，刑事訟訴法第三百零一條第一項定有
明文。又認定犯罪事實所憑之證據，無論直接或間接證據，其為
訴訟上之證明，須達於通常一般之人均不致有所懷疑，而得確信
其為真實之程度者，始得據為有罪之認定，倘其證明尚未達到此
一程度，而有合理之懷疑存在時，尚難為有罪之認定基礎。原判
決以刑事訴訟採證據裁判原則，無證據不得認定犯罪事實。而證
據之證明力，雖委由法官評價，然心證之形成，由來於經嚴格證
明之證據資料之推理作用，通常有賴數個互補性之證據始足以形
成確信心證。單憑一個證據較難獲得正確之心證，尤其具有對向
性關係之單一證據，如毒品交易之買賣雙方，買方為獲邀減刑寬
典，不免作出利己損人之不實供述。此種虛偽危險性較大之被告
以外之人所為之供述證據，須以具結、交互詰問、對質等方法，
以擔保其真實性。公訴人認被告涉犯上開罪嫌，係以廖子弘之指
證為唯一證據，然被告堅詞否認有何販賣第一級毒品海洛因之犯
行，辯稱：伊並不認識廖子弘，起訴書所指之犯罪時間，伊未住
在家裡等語。經查：(一)、廖子弘於九十三年六月二十六日警詢時
，固指認被告之口卡片，並陳稱：「我只向她（甲○○）購買過
一次。是於今（九十三）年三月底某日傍晚五時左右，因我聯絡
不上鍾黃貴及謝曉慧，我直接到鍾黃貴住處，就是直接向甲○○
購買毒品，當時是購買新台幣（下同）三千元一小包之毒品海洛
因。」等語；但該次警詢之指認，未依內政部警政署於九十年八
月二十日所發布之「警察機關實施指認犯罪嫌疑人程序要領」規
定之程序指認，不無形成指認人之記憶污染、誤導判斷之虞。(二)
、廖子弘於偵查中證稱：九十三年三月底是有一次聯絡不上（鍾
黃）貴、謝（曉慧），而直接向甲○○購買一次海洛因。只有向
她買過一次，當次向甲○○買了三千元，聽說甲○○是鍾黃貴的
妹妹等語；在第一審證稱：「甲○○部分，依照我警詢所述，是
在三月份，只有一次，我當時是要找小阿貴（即鍾黃貴）」、「
（提示同卷偵訊筆錄並告以要旨，九十三年三月底有一次找不到
鍾黃貴、謝曉慧，直接向甲○○買一次海洛因三千元，因為那一
次你打電話給鍾黃貴沒有人接聽，所以到他的住處，甲○○說鍾
黃貴在睡覺，問你要多少，你就說三千元，所以甲○○在該處拿
海洛因給你，當次你還多買了一點，所以是三千元，是否如此？
）是的，沒有錯，我先打電話找鍾黃貴找不到，就到他住處找，
那時候在庭的甲○○，當時他家門沒有關，我是直接到他家院子
，甲○○出來應門，問我要幹嘛，我就說要拿藥，然後甲○○問
我要多少錢，我就跟她說要三千元，甲○○就拿給我，甲○○就
拿過這一次。」等語。然廖子弘於原審法院上訴審則改證稱未曾
向被告購買過毒品，先前之證詞與本次訊問所述不符，應以本次
之陳述為準等情。其前後陳述矛盾不一。(三)、廖子弘於警詢及偵
查中均曾指證：自九十二年七、八月間起至九十三年六月間，開
始每週三、四次，連續向鍾黃貴購買海洛因；於第一審又謂：九
十二年七月間到九十三年一月間，在鍾黃貴住處見過他（鍾黃貴
）云云。然鍾黃貴自九十二年七月七日起，即因違反毒品危害防
制條例案件經收容於台灣桃園看守所，於同年月十日解送台灣新
竹戒治所執行戒治，於九十三年一月九日戒治期滿出監等情，有
鍾黃貴之前案紀錄表可參。廖子弘所稱於鍾黃貴在監期間向其購
買海洛因，顯屬無稽，鍾黃貴涉案部分亦經原審法院判決無罪確
定。從而，廖子弘證詞之憑信性，即非可疑。此外，查無其他證
據足證廖子弘於警詢及檢察官偵查時關於向被告購買海洛因一次
之陳述為真實，尚難以廖子弘前後不相符之指述遽為被告論罪之
唯一證據。因認被告被訴販賣第一級毒品之犯罪，尚屬不能證明
，而撤銷第一審關於論處被告共同販賣第一級毒品罪刑部分之判
決，改判諭知其無罪，經核於法尚無違誤。檢察官上訴意旨對原
審取捨證據及對證據證明力判斷之職權行使，依憑己見，仍執前
詞任意指摘原判決違背法令，或為事實上之爭執，均非適法之第
三審上訴理由，核與法律規定得為第三審上訴理由之違法情形不
相適合。應認檢察官之上訴違背法律上之程式，予以駁回。
據上論結，應依刑事訴訟法第三百九十五條前段，判決如主文。
中    華    民    國  九十八  年    三    月   十九   日
                      最高法院刑事第八庭
                          審判長法官  洪  文  章
                                法官  王  居  財
                                法官  郭  毓  洲
                                法官  黃  梅  月
                                法官  邱  同  印
      本件正本證明與原本無異
                                      書  記  官
中    華    民    國  九十八  年    三    月  二十四  日
                                                      Ｑ


司法院資訊處製作；財團法人民間司法改革基金會備份。
